臺灣高等法院民事裁定　　　　　　　　 100年度抗字第1794號
抗　告　人　陳健成
上列抗告人因與相對人李志鵬間請求侵權行為損害賠償事件，聲
請訴訟救助，對於中華民國100年11月23日臺灣板橋地方法院100
年度救字第136號所為裁定提起抗告，本院裁定如下：
    主  文
抗告駁回。
抗告費用由抗告人負擔。
    理  由
一、本件抗告人於原法院之聲請及本院之抗告意旨略以：伊因遭
    相對人殺傷，而提起本件刑事附帶民事訴訟，請求相對人賠
    償其損害，既無庸繳納裁判費，於原審法院審理中，擴張起
    訴聲明之請求，依同一法理，亦應無庸繳納擴張起訴請求部
    分之裁判費；縱本院認伊依法應繳納，伊因遭相對人殺傷，
    無法經營機車修理行，已無資力可支出本件訴訟費用，且本
    件訴訟並非顯無勝訴之望，為此聲請訴訟救助；惟原法院不
    查，僅以伊於民國（下同）99年間有機車行收入所得新台幣
    （下同）7萬7184元為由，即裁定駁回伊訴訟救助之聲請，
    於法自有違誤，求予將原裁定廢棄云云。
二、按刑事法院依刑事訴訟法第504條第1項以裁定將附帶民事訴
    訟移送同院民事庭，依同條第2項規定，固應免納裁判費。
    然所應免納裁判費之範圍，以移送前之附帶民事訴訟為限，
    一經移送同院民事庭，即應適用民事訴訟法之規定。如原告
    於移送民事庭後，為訴之變更、追加或擴張應受判決事項之
    聲明，超過移送前所請求之範圍者，就超過移送前所請求之
    範圍部分，仍有繳納裁判費之義務（最高法院76年台上字第
    781號判例意旨參照）。抗告人既於刑事庭裁定移民事庭後
    ，為擴張之請求（見本院卷第25頁），自應就其擴張請求部
    分繳納裁判費，故抗告人主張其於移送民事庭後，擴張請求
    之部分，無庸繳納裁判費云云，容有誤解，先予陳明。
三、又按當事人因無資力支出訴訟費用而聲請訴訟救助者，關於
    請求救助之事由，應提出能即時調查之證據以釋明之，此觀
    民事訴訟法第109條第2項、第284條之規定自明；所謂「無
    資力」，係指窘於生活，且缺乏經濟信用者而言；申言之，
    若非取給於自己或家族所必需之生活費不能支出訴訟費用，
    且無籌措款項以支出訴訟費用之信用技能，方能謂之為無資
    力支出訴訟費用（最高法院43年度台抗字第152號判例、同
    院89年度台聲字第164號裁定意旨參照）。經查：
    (一)、抗告人固據提出財政部台灣省北區國稅局99年度綜合所
        得稅各類所得資料清單為證（見原法院卷第5頁），以
        為釋明其係屬無資力之人，據以聲請本件訴訟救助云云
        。然依本院調閱抗告人稅務電子閘門財產所得調件明細
        表所示，抗告人營業及股利等所得為9萬7642元，另有
        房屋、土地、汽車乙輛及投資財產總額計268萬9308元
        （見本院卷第12至17頁）；另抗告人並未釋明其如支付
        本件訴訟費用1萬5157元（本件訴訟之訴訟標的金額原
        起訴請求為131萬7806元，擴張請求為274萬0240元，擴
        張142萬2434元部分，應徵第一審訴訟費用為1萬5157元
        ，見本院卷第18頁、第25頁），將會導致其本人或家屬
        生活陷於困境乙節，堪認抗告人顯非窘於生活，且缺乏
        經濟信用之人甚明。
    (二)、綜上，抗告人僅以其遭相對人殺傷，無法經營機車修理
        行為由，主張其為無資力之人，而為本件訴訟救助之聲
        請云云，並無可取。從而，原法院以抗告人並非屬無資
        力之人為由，而裁定駁回其訴訟救助之聲請，於法核無
        違誤。抗告意旨仍執前詞指摘原裁定不當，聲明廢棄，
        為無理由。
四、據上論結，本件抗告為無理由，爰裁定如主文。
中    華    民    國   100    年    12    月  27      日
                    民事第十七庭
                        審判長法  官  藍文祥
                              法  官  石有為
                              法  官  楊絮雲
正本係照原本作成。
本裁定除以適用法規顯有錯誤為理由外，不得再抗告。如提起再
抗告，應於收受後10日內委任律師為代理人向本院提出再抗告狀
。並繳納再抗告費新台幣１千元。
中    華    民    國   100    年    12    月    27    日
                              書記官  蔡慧娟